臺灣高等法院臺南分院刑事判決
111年度上訴字第1261號
上  訴  人  
即  被  告  李瑞昌

上列上訴人即被告因妨害秩序案件，不服臺灣臺南地方法院111
年度訴字第576號中華民國111年8月3日第一審判決（起訴案號：
臺灣臺南地方檢察署110年度營少連偵字第2號），提起上訴，本
院判決如下：
    主  文
上訴駁回。
李瑞昌緩刑貳年，並應按附表所示之賠償金額及方式向黃○豪支
付損害賠償。
    事實及理由
一、按刑事訴訟法第348條規定：「上訴得對於判決之一部為之
    。對於判決之一部上訴者，其有關係之部分，視為亦已上訴
    。但有關係之部分為無罪、免訴或不受理者，不在此限。上
    訴得明示僅就判決之刑、沒收或保安處分一部為之」。是本
    案上訴之效力及其範圍，應依現行刑事訴訟法第348條規定
    判斷，合先敘明。
二、原審於民國111年8月3日以111年度訴字第576號判決判處被
    告犯意圖供行使之用而攜帶兇器在公共場所聚集三人以上下
    手施強暴罪，處有期徒刑6月，如易科罰金，以新臺幣（下
    同）1千元折算1日。被告不服而以原審量刑過重為由提起上
    訴，檢察官則未上訴，經本院當庭向被告確認上訴範圍，稱
    僅就原判決量刑（含緩刑）部分上訴，對於原判決認定之犯
    罪事實、罪名，表明未在上訴範圍（本院卷第112-113頁）
    ，足見被告對於本案請求審理之上訴範圍僅限於量刑（含緩
    刑）部分。揆諸前開條文之規定，本案量刑部分與原判決犯
    罪事實、罪名之認定，可以分離審查，因此，本院爰僅就原
    判決量刑部分加以審理，其他關於本案犯罪事實、罪名等，
    則不在本院審理範圍，先予說明。
三、因被告表明僅就原判決關於量刑部分提起上訴，故有關本案
    之犯罪事實、論罪（所犯罪名、罪數關係）部分之認定，均
    如第一審判決所記載（如附件）。　　
四、被告上訴意旨略以：被告經過此事已得到教訓，不再參與鬥
    毆，且已報名111學年度遠東科技大學進修部假日班進修。
    被告為初犯且具有悔意，並有上進心，故請求從輕量刑並予
    以緩刑之宣告等語。
五、經查：
　㈠按量刑係法院就繫屬個案犯罪所為之整體評價，乃事實審法
    院之職權裁量事項，而量刑判斷當否之準據，則應就判決整
    體觀察為綜合考量，不可擷取其中片段遽為評斷。苟其量刑
    已以行為人之責任為基礎，並斟酌刑法第57條各款所列情狀
    ，在法定刑度內酌量科刑，無偏執一端，或濫用其裁量權限
    ，致明顯失出失入情形，自不得任意指為不當或違法（最高
    法院75年度台上字第7033號、104年度台上字第2577號判決
    意旨參照）。原審以行為人之責任為基礎，審酌被告不思以
    理性、合法手段處理告訴人黃○豪與少年朱○軒間之糾紛，竟
    對告訴人黃○豪下手實施強暴行為，除造成告訴人黃○豪身體
    受有傷害外，亦對社會秩序、公共安全造成相當程度之危害
    ，所為實屬不該。惟念及告訴人黃○豪就傷害部分已於偵查
    中具狀撤回告訴，有告訴人黃○豪之請求撤回告訴狀1份可憑
    （臺灣臺南地方檢察署110年度營少連偵字第2號卷第125頁
    ），並被告犯後坦承犯行之態度。暨被告自陳高職肄業之智
    識程度，從事路面交通指揮工作，家庭經濟狀況勉持等一切
    情狀，量處被告有期徒刑6月，並諭知易科罰金之折算標準
    。復說明：按犯刑法第150條第1項之在公共場所聚集三人以
    上實施強暴罪，而有下列情形之一者，得加重其刑至二分之
    一：意圖供行使之用而攜帶兇器或其他危險物品犯之。因
    而致生公眾或交通往來之危險，刑法第150條第2項定有明文
    。上開得加重條件，屬於相對加重條件，並非絕對應加重條
    件，是以，法院應依個案具體情狀，考量當時客觀環境、犯
    罪情節及危險影響程度、被告涉案程度等事項，綜合權衡考
    量是否有加重其刑之必要性。審酌本案糾紛緣起於告訴人與
    少年朱○軒間，與被告無涉，且被告行為尚未擴及危害其他
    公眾，並考量客觀犯罪情節及對社會秩序造成危害之程度，
    認未加重前之法定刑即足以評價被告犯行，而無加重其刑之
    必要。本院認原判決關於本案科刑之部分，已依刑法第57條
    各款所列情狀審酌，而為量刑之準據，經核並無量刑輕重失
    衡、裁量濫用之情形，而被告上訴請求從輕量刑之理由，已
    為原判決審酌時作為量刑之參考因子，或尚不足以動搖原判
    決之量刑基礎，難認有據。至被告雖於本院時與告訴人黃○
    豪達成民事調解，有111年10月12日調解筆錄1份（本院卷第
    89-90頁）可參，惟原審已量處被告法定最低度刑，且就刑
    法第150條第2項之加重事由，亦敘明無加重其刑之必要，故
    本件已無從再予量處被告更低之刑度。從而，被告之上訴，
    為無理由，應予駁回。
　㈡被告前未曾因故意犯罪受有期徒刑以上刑之宣告，有臺灣高
    等法院被告前案紀錄表可按，其因一時失慮致犯本案之罪，
    經此偵、審程序及科刑之教訓，當已知所警惕，信無再犯之
    虞。又被告已與告訴人黃○豪達成民事調解，有111年10月12
    日調解筆錄1份（本院卷第89-90頁）可考。佐以被告年紀尚
    輕，未來發展仍有相當大之空間，亦於本件偵審時均坦承認
    罪。據上所述，本院認對被告所宣告之刑，以暫不執行為適
    當，爰依刑法第74條第1項第1款規定，就被告併予宣告緩刑
    2年，以勵自新。另為兼顧告訴人黃○豪之權益，確保被告於
    緩刑期間，能繼續依前開調解所承諾之賠償金額及給付方式
    向告訴人黃○豪支付損害賠償，以確實收緩刑之功效，故依
    刑法第74條第2項第3款規定，併諭知被告應履行如附表所示
    之賠償義務。倘被告未依如附表所示之賠償義務履行而情節
    重大者，或在緩刑期間又再為犯罪或有其他符合法定撤銷緩
    刑之原因，均將產生撤銷緩刑宣告而仍須執行所宣告之刑之
    後果，附此說明。
據上論斷，應依刑事訴訟法第368條（僅引用程序法），判決如
主文。
本案經檢察官蔡宜玲提起公訴，檢察官劉榮堂到庭執行職務。
中　　華　　民　　國　　111 　年　　11　　月　　23　　日
                  刑事第一庭     審判長法  官　陳連發
                                       法  官　何秀燕
                                       法　官  洪榮家
以上正本證明與原本無異。
如不服本判決應於收受送達後20日內向本院提出上訴書狀，其未
敘述上訴理由者，並得於提起上訴後20日內向本院補提理由書（
均須按他造當事人之人數附繕本）「切勿逕送上級法院」。
　　　　　                             書記官　謝麗首 
中　　華　　民　　國　　111 　年　　11　　月　　23　　日
附錄本案論罪科刑法條：　　
中華民國刑法第150條
在公共場所或公眾得出入之場所聚集三人以上，施強暴脅迫者，
在場助勢之人，處1年以下有期徒刑、拘役或10萬元以下罰金；
首謀及下手實施者，處6月以上5年以下有期徒刑。
犯前項之罪，而有下列情形之一者，得加重其刑至二分之一：
一、意圖供行使之用而攜帶兇器或其他危險物品犯之。
二、因而致生公眾或交通往來之危險。

附表：
賠償金額 賠償方式 被告願給付黃○豪3萬元。 被告於緩刑期內應履行之事項：被告自111年11月5日起按月於每月5日前各給付5,000元，若一期未付，未屆清償期者，視為全部到期。